臺灣高雄地方法院刑事判決　　　　　　　 95年度易字第938號
公　訴　人　臺灣高雄地方法院檢察署檢察官
被　　　告　丁○○
選任辯護人　江雍正律師
　　　　　　許乃丹律師
被　　　告　甲○○
選任辯護人　江雍正律師
　　　　　　許乃丹律師
被　　　告　庚○○
選任辯護人　江雍正律師
　　　　　　許乃丹律師
　　　　　　石繼志律師
被　　　告　乙○○
選任辯護人　江雍正律師
　　　　　　許乃丹律師
　　　　　　石繼志律師
上列被告等因業務侵占案件，經檢察官提起公訴（94年度核退偵
字第521 號），本院判決如下：
    主  文
丁○○、甲○○、庚○○、乙○○均無罪。
    理  由
一、公訴意旨略以：被告庚○○係址設高雄市苓雅區○○○街76
    號6 樓「三和冷凍食品股份有限公司」（下稱三和公司）之
    總經理，平日負責綜理三和公司所有業務，其妻即被告乙○○為三和公司出納，平日負責管理三程公司之財物，均係從
    事業務之人，被告丁○○則為三和公司董事，亦係庚○○之
    連襟，被告甲○○則為其表哥，被告乙○○利用其擔任三和
    公司出納，且平日以負責三和公司匯款業務之機會，與被告
    庚○○、丁○○、甲○○等人，共同意圖為自己不法之所有
    ，並基於概括犯意，自民國89年3 月2 日起至89年12月28日
    止，連續將三和公司申請設立之華南銀行東高雄分行
    00000000 0000 號帳戶內之資金存款，合計新臺幣（下同）
    1,146 萬元，未經負責人壬○○（即庚○○之三哥）、董事
    辛○○（即庚○○之大哥）及其他董事戊○○、己○○、丙○○等人之同意，以變易持有為所有之意思，由被告乙○○
    持其平日保管之公司及負責人印鑑，擅自前往華南銀行東高
    雄分行，以填寫取款憑條領出款項後，再將上開款項分別匯
    入如附表所示受款人之帳戶方式，而將如附表所示之款項易
    持有為所有之意思予以侵占入己（上開匯款時間、匯款地點
    、匯款人、匯款金額、受款人及受款銀行帳號均詳如附表）
    。嗣於91年2 月間，因辛○○發現乙○○涉有侵占三和公司
    款項之嫌，要求乙○○提出帳冊供查帳被拒，經向調查局檢
    舉乙○○侵占犯行，並由調查局派員深入調查後，始悉上情
    。因認被告等人共同涉有刑法第336 條第2 項之業務侵占罪
    嫌等語。
二、按犯罪事實應依證據認定之，無證據不得認定犯罪事實，又
    不能證明被告犯罪，應諭知無罪之判決；刑事訴訟法第15 4
    條第2 項及第301 條第1 項分別定有明文。再按刑事訴訟法
    上所謂認定犯罪事實之證據，係指足以認定被告確有犯罪行
    為之積極證據而言，如未能發現相當證據或證據不足以證明
    ，自不能以推測或擬制之方法，以為裁判基礎。而認定不利
    於被告之事實，須依積極證據，苟積極證據不足為不利被告
    之認定時，即應為有利於被告之認定，更不必有何有利之證
    據；又認定犯罪事實所憑之證據，雖不以直接證據為限，間
    接證據亦包括在內，然而無論直接證據或間接證據，其為訴
    訟上之證明，須於通常一般之人均不致有所懷疑，而得確信
    其為真實之程度者，始得據為有罪之認定，倘其證明尚未達
    到此一程度，而有合理之懷疑存在，無從使事實審法院得有
    罪之確信時，即應由法院為諭知被告無罪之判決。亦即若證
    據資料在經驗科學上或論理法則上尚有對被告較為有利之存
    疑，而無從依其他客觀方法排除此項合理之可疑，即不得以
    此資料作為斷罪之基礎，且刑事訴訟制度受「倘有懷疑，即
    從被告之利益為解釋」、「被告應被推定為無罪」之原則所
    支配，故得為訴訟上之證明者，無論為直接或間接證據，須
    客觀上於一般人均不致有所懷疑而達於確信之程度者，始可
    據為有罪之認定，倘其證明尚未達於「確信」之程度，而有
    合理可疑存在時，即難據以為被告不利認定，換言之，在法
    律判斷上，即不能為被告有罪之認定。
三、訊之被告乙○○、庚○○、丁○○、甲○○對於有如附表所
    示之匯款一事固不諱言，惟均堅決否認有何共同業務侵占之
    犯行，被告乙○○辯稱：三和公司股東與公司間常有金錢借
    貸往來，如附表所示編號四、五之匯款係伊先前借公司美金
    32 萬 元支付買匯所需之還款，附表編號一、二、三部分之
    匯款則係依告訴人辛○○之指示匯款等語，被告庚○○、曾
    永福辯稱：三和公司匯給伊等之款項係伊等先前借款給公司
    ，公司還款給伊等語，被告甲○○辯稱：三和公司匯款100
    萬元給伊，係先前辛○○向伊借款之還款等語。經查，公訴
    意旨認被告4 人涉有共同業務侵占之犯行，無非以告訴人辛○○之指述，及被告4 人均供承有如附表所示之匯款，且有
    華南商業銀行存款往來明細表及取款憑條等附卷可證，又依
    卷附三和公司之資產負債表及總分類帳等資料，無從證明被
    告4 人與三和公司間有借款之關係存在為其論據。惟查，（
    一）告訴人之告訴，係以使被告受刑事訴追為目的，是其陳
    述是否與事實相符，仍應調查其他證據以資審認，其陳述如
    無瑕疵且就他方面調查又與事實相符，固足採為科刑之基礎
    ，倘其陳述尚有瑕疵，在未究明前，遽採為論罪科刑之根據
    ，難謂適法（最高法院52年台上字第1300號、61年度台上字
    第3099號判例可供參照），本件告訴人固指述被告乙○○未
    經董事會或股東會之同意即私自將如附表所示之公司款項匯
    出予其本人及其他被告，而侵占公司之金錢，惟證人即三和
    公司董事長壬○○於本院審理中證稱：三和公司資金提款程
    序並非必須經過伊同意才可以動用，89年之前公司要用錢，
    從來都沒有先問過伊意見，伊也不曾授權過他人，也從來沒
    有開過董事會，公司印章則在被告庚○○處等語（見審卷第
    14 9、150 頁），顯見三和公司平日資金調度，並非由公司
    之董事長負責，而係由被告庚○○、乙○○2 人負責，告訴
    人指稱被告乙○○未經董事會或股東會同意即私自匯款係與
    公司作法不同等語即有可議之處；（二）被告乙○○於88年
    12 月7日自其華南銀行美金帳戶（000000000000）提領美金
    32 萬 元匯入三和公司華南銀行帳戶（00000000000） ，此
    有上開被告乙○○及三和公司華南銀行美金帳戶往來明細表
    、匯款單及三和公司總分類帳各1 份在卷可憑（見審卷第49
    ─55 頁） ，上開美金結售後為新台幣1011萬5200元，又被
    告庚○○亦於89年1 月7 日自其華南銀行美金帳戶（000000
    000000）匯出美金16萬50 00 元至三和公司華南銀行美金帳
    戶（00000000000） 內，此有被告庚○○上開帳戶往來明細
    及匯款單各1 紙在卷可查（見審卷第58─59頁），顯見被告
    乙○○、庚○○確有借款予三和公司，且金額高於如附表編
    號一、四、五所示之匯款金額，又參之證人即三和公司股東
    及前任監察人丙○○於本院審理中亦證稱三和公司若週轉金
    不足都是被告庚○○在處理，有時候都是被告庚○○錢借給
    公司等語（見審卷第15 2─153 頁），則被告乙○○、庚○○所辯如附表編號一、四、五所示之匯款係三和公司返還予
    其2 人之借款等詞尚可採信；（三）證人即三和公司董事丁○○於本院審理中證稱：伊經營竹祥工業股份有限公司，辛○○先前有向伊借錢，因為辛○○曾有向伊借錢沒有還，後
    來辛○○又要向伊借100 萬元時，被伊拒絕，後來是被告甲○○出面向伊借錢給辛○○，伊就直接匯款給辛○○，而被
    告甲○○在借款後二、三個月就還伊錢等語（見審卷第158
    ─159 頁），此復有竹祥工業股份有限公司於85年4 月5 日
    匯款100 萬元予辛○○之匯款單1 紙在卷可查（見審卷第
    220 頁），而辛○○有時會指示被告乙○○匯款，亦有其於
    92年2 月14日指示被告乙○○匯款三和及福榮公司負責人46
    萬元之傳真1 紙在卷可參（見審卷第219 頁），依此被告甲○○所辯附表三所示之匯款係辛○○之還款等，及被告乙○○所辯附表三所示之匯款係依辛○○指示所為等尚非無據；
    （四）被告丁○○為竹祥工業股份有限公司之負責人，有營
    利事業登記證1 紙在卷可憑（見審卷第242 頁），而竹祥公
    司曾於83年、84年間分別匯255 萬元、270 萬元、130 萬元
    及50萬元予辛○○，此有匯款單4 紙在卷可憑，顯見被告陳
    福所辯辛○○曾向其借錢，如附表二所示之匯款係辛○○之
    還款等，及被告乙○○所辯附表二所示之匯款係依辛○○之
    指示所為等均非無據；（五）又證人丙○○於本院審理中證
    稱：三和公司之股東幾乎都有向公司借過錢，辛○○借最多
    ，三和公司剛開始成立時，有開過一次股東會，該次辛○○
    有說要向公司借錢，當時所有股東同意，後來就是股東大家
    都向公司借錢，伊曾向公司借錢不久就還了，沒有簽收據，
    辛○○借錢時，也沒有簽借據，伊要借錢時，曾打電話給辛○○，他沒有要求我簽，辛○○向三和公司借的款項到現在
    都沒有還，股東向公司之借款沒有簽借據，也沒見過在公司
    帳冊有記載，因為是短期借款，股東間是親戚，而公司向外
    借週轉金時，都是股東電話聯絡，未開股東會或董事會，被
    告丁○○有借款給公司，現在公司還有欠他錢，而三和公司
    曾經在89年底有向華南銀行貸款1000萬元，是因為公司欠被
    告庚○○錢，而公司並沒有這筆錢，只好去向銀行貸款等語
    （見審卷第151 ─154 頁），復參之三和公司確有自87 年3
    月30日起至90年1 月18日止分別匯款15次予告訴人，金額達
    3580萬元，有匯款單13張及存款憑條2 張在卷可查（見94年
    度核退偵字第521 卷第79
    ─92頁），顯見三和公司之股東與公司間確經常有借款之往
    來，而此借款均未記於公司之帳目內，因而亦難以三和公司
    之資產負債表及總分類帳均未顯示公司與股東間有資金往來
    而認被告等人上開所辯不足採信。此外本件復查無其他之積
    極之證據，足以證明被告等人有何公訴人所指稱之業務侵占
    犯行；核之上開法條及判例之意旨，被告等上開之犯罪尚屬
    不能證明，自應為其等無罪之諭知。
據上論斷，應依刑事訴訟法第301 條第1 項，判決如主文。
中　　華　　民　　國　　96　　年　　2 　　月　　9　　日
                  刑事第七庭    審判長法　官  李淑惠
                                      法  官  蔡川富
                                      法  官  林俊寬
以上證明與原本無異。
如不服本判決，應於判決送達後10日內，向本院提出上訴狀。
中　　華　　民　　國　　96　　年　　2 　　月　　12　 日
                                      書記官  林香如
附表：
 ┌──┬──────┬─────┬───┬────┬───┬──────┐
 │編號│  匯款時間  │匯款地點  │匯款人│匯款金額│受款人│受款銀行帳號│
 ├──┼──────┼─────┼───┼────┼───┼──────┤
 │ 一 │89年3月2日  │華南商業銀│乙○○│25萬元  │庚○○│華南商業銀行│
 │    │            │行東高雄分│      │        │      │東高雄分行  │
 │    │            │行        │      │        │      │000000000000│
 ├──┼──────┼─────┼───┼────┼───┼──────┤
 │ 二 │89年3月2日  │華南商業銀│乙○○│25萬元  │丁○○│臺灣中小企業│
 │    │            │行東高雄分│      │        │      │銀行頭份分行│
 │    │            │行        │      │        │      │0000000000  │
 ├──┼──────┼─────┼───┼────┼───┼──────┤
 │ 三 │89年12月19日│華南商業銀│乙○○│100萬元 │甲○○│華南商業銀行│
 │    │            │行東高雄分│      │        │      │東高雄分行  │
 │    │            │行        │      │        │      │000000000000│
 ├──┼──────┼─────┼───┼────┼───┼──────┤
 │ 四 │89年12月28日│華南商業銀│乙○○│664萬元 │乙○○│華南商業銀行│
 │    │            │行東高雄分│      │        │      │東高雄分行  │
 │    │            │行        │      │        │      │000000000000│
 ├──┼──────┼─────┼───┼────┼───┼──────┤
 │ 五 │89年12月28日│華南商業銀│乙○○│332萬元 │庚○○│華南商業銀行│
 │    │            │行東高雄分│      │        │      │東高雄分行  │
 │    │            │行        │      │        │      │000000000000│
 └──┴──────┴─────┴───┴────┴───┴──────┘
